臺灣高等法院臺中分院刑事判決　　　　94年度上訴字第1364號
上　訴　人　臺灣彰化地方法院檢察署檢察官
上　訴　人
即　被　告　子○○
選任辯護人　林世祿　律師
上　訴　人
即　被　告　ｙ○○
選任辯護人　陳世煌　律師
　　　　　　黃俊昇　律師
上　訴　人
即　被　告　Ｊ○○○女　54歲（民國○○年○月○○日生）
選任辯護人　林益輝　律師
上　訴　人
即　被　告　ｓ○○
選任辯護人　楊雯齡　律師
上　訴　人
即　被　告　Ｓ○○
上列上訴人等因被告等常業詐欺案件，不服臺灣彰化地方法院中
華民國94 年5月26日第一審判決（民國93年度訴字第1359號，起
訴案號：臺灣彰化地方法院檢察署民國93年度偵字第6310號、第
6671號、第6996號，併辦案號：93年度偵字第7696號、94年度偵
字第4925號、4926號），提起上訴，本院判決如下：
　  主 　 文
上訴駁回。
  　事 　 實
一、子○○、Ｊ○○○、ｙ○○、ｓ○○、Ｓ○○因個人經濟狀
    況欠佳，且須照顧幼弱負擔家計，乃尋思共組俗稱「金光黨
    」之犯罪集團詐騙他人錢財，藉以獲取生活之資，竟自民國
    （下同）92年3月間起，共同基於常業詐欺之犯意聯絡，而
    意圖為自己不法之所有，先推由Ｓ○○負責購買車用無線電
    對講機、供行騙所用之袋子（裝有鉅額現款先行取信被害人
    ），及鋁箔包飲料（以布料或紙袋包裹，俟機與被害人裝有
    現金之紙袋掉包，詳如後述）等物。準備就緒後，渠5人即
    相互以行動電話聯繫彼此會面共同犯案之時間、地點，由ｙ
    ○○負責駕駛自小客車搭載子○○、Ｊ○○○2人，ｓ○○
    則駕駛另1部自小客車搭載Ｓ○○，於如附表1所示時、地，
    隨機挑選獨自1人徒步行走之年邁長者，並以無線電對講機
    與他車人員保持聯繫。渠5人鎖定作案目標後，再責由Ｊ○○○先行下車佯裝失智女子，虛以問路為由，上前與如附表
    1所示之被害人等攀談。各該被害人初始不疑有他，多好意
    為其指路或告稱不知如何前往。俟Ｊ○○○遠離被害人，子
    ○○旋趨前接近被害人，並指稱：Ｊ○○○因遭丈夫拋棄，
    身心嚴重受創，但因身上懷有鉅款，出手闊綽，經常給付店
    家大額鈔票不思找零，與其任由Ｊ○○○浪費金錢或遭到惡
    人拐騙，不如合力將Ｊ○○○身上錢財取走，作為慈善公益
    用途等語。如附表1所示被害人等依憑Ｊ○○○問路時之神
    情態度，確似心神渙散之人，或因心存善念不欲見其財物浪
    擲耗盡，或因一時貪嗔冀能從中謀取利益，乃陷於錯誤，認
    子○○所言為真，同意與子○○、Ｊ○○○共同登上ｙ○○
    所駕駛之自小客車，ｓ○○則駕車搭載Ｓ○○自後尾隨。Ｊ
    ○○○在車內先出言表示：伊只願與有錢人交往，車內之人
    必須拿出錢財與伊互相比較，證明個人財力，伊始願意與之
    隨行等語，子○○隨即在旁應聲附合，並在中途請ｙ○○讓
    其下車假意返家拿錢。待子○○上車並出示預藏之大筆現金
    後，Ｊ○○○乃要求車內之被害人亦須拿出錢財一較多寡，
    子○○則向被害人詢問家中是否有個人存摺或定期存單、該
    帳戶內有無金額、金額若干等事項，並欲被害人提領存款或
    交付身上財物，以利將Ｊ○○○持有之鉅款騙回後救濟窮人
    。被害人不疑有他，遂返家拿取金融機構存摺、定期存單及
    印鑑章等物，Ｓ○○並下車尾隨察看被害人拿取上開物品之
    過程，同時注意有無員警巡經該處，或被害人之家人有無一
    同走出查探車牌等情，如有異狀，再由ｓ○○以車用無線電
    聯繫ｙ○○等人應變。被害人取得存摺、存單及印鑑章後，
    ｙ○○旋即駕車搭載被害人前去領款，由Ｓ○○跟隨被害人
    進入該金融機構，觀看被害人是否確實領款，確認無誤後再
    行上車。待被害人領得款項登上ｙ○○所駕自小客車後，子
    ○○乃要求被害人將錢財取出互相比較，如認被害人領得錢
    財尚有未足，子○○及Ｊ○○○則再誘使被害人拿出金飾以
    為補充。被害人認為Ｊ○○○、子○○等人均身懷鉅款，出
    手大方，應不致有何不法意圖，乃誤信子○○之言而允以交
    付觀覽，並任由子○○在旁堆疊整理現款。此時Ｊ○○○即
    繼續與被害人攀談，或委請被害人點數鈔票交給ｙ○○作為
    報酬，子○○遂利用被害人分神之際，將被害人交付之現款
    掉包，並以布料或紙袋包裹之飲料罐瓜代後交還被害人，致
    令被害人由外觀上難以辨識有何差異。子○○等人見所欲詐
    取之財物業已得手，無繼續與被害人周旋之必要，即藉故要
    求被害人下車在路旁暫先等候。被害人不知有詐而聽命下車
    ，ｙ○○旋即駕車搭載子○○、Ｊ○○○2人迅速離去。待
    被害人在路旁苦候多時，不見ｙ○○駕車折返，乃於當場或
    返家後打開包裹查看，發現其內均係放置飲料罐，始知受騙
    上當（子○○、Ｊ○○○於多次行騙過程中，曾經互換裝瘋
    賣傻及鼓動行詐之角色）。渠5人得款後，即依各人所扮演
    角色出力之多寡，由子○○、Ｊ○○○、ｙ○○各分得24%
    ，ｓ○○分得16%，Ｓ○○則分得12% ，子○○等人即以上
    開方式詐騙如附表1所示被害人之財物（詳細金額及財物種
    類，均如附表1所示），並以之為常業。嗣於93 年8月24日
    中午12時20分許，經警持原法院核發之搜索票，同步分別前
    往子○○、Ｊ○○○、ｙ○○、ｓ○○、Ｓ○○等人之住所
    執行搜索，並當場扣得渠等所有如附表4所示之供犯罪使用
    及詐騙所得之物，始查悉上情。
二、案經宇○○、Ｚ○○、楊蘭、未○○○、丑○○○、Ａ○○○、ｇ○○○、ａ○○、宙○○○、ｋ○○○、ｑ○○、丁○○○、ｐ○○、ｂ○○、Ｈ○○、ｕ○○○、ｎ○○訴由
    彰化縣警察局和美分局報請臺灣彰化地方法院檢察署檢察官
    偵查起訴及移送併辦。
    理　  由
一、訊據上訴人即被告（下稱被告）Ｊ○○○、ｓ○○、Ｓ○○
    對於如附表1編號4至8、10、12、14至17等詐欺取財犯行，
    固坦承不諱，訊據被ｙ○○對於如附表 1編號不詳之五次詐
    欺取財犯行，雖亦坦承不諱，惟均矢口否認曾參與附表 1所
    示其餘犯行，並辯稱：伊等係於92年11月中旬始籌組俗稱「
    金光黨」之詐騙集團，當時詐得財物之機率不高，不久就決
    定暫先停止犯案，待93年 5月間被告子○○加入後，伊等才
    又繼續從事詐欺犯罪；且伊等行騙範圍均集中在中部地區，
    並未遠至宜蘭等地犯案云云。訊據被告子○○僅坦承涉犯附
    表1編號12、15至17等4件詐欺取財犯行，惟矢口否認參與附
    表1所示其餘犯罪事實，辯稱：伊係93年5月間才加入被告Ｊ
    ○○○等人所組之金光黨詐騙集團，在此之前其餘詐騙犯行
    伊均未參與云云。原審選任辯護人朱浩萍律師為被告Ｊ○○○利益辯護稱：被告Ｊ○○○自白犯罪以外之其餘詐欺取財
    犯行，被告Ｊ○○○並未參與，此觀起訴書附表所列部分犯
    罪時間為凌晨零時，斯時被害老弱婦女早已在家睡眠，焉有
    可能在外閒遊而遭人詐騙？其理自明。又臺灣地區金光黨集
    團為數不少，迄今尚未查獲者不知凡幾，被害人所指受騙情
    節非必由被告Ｊ○○○等人下手所為，而本件起訴及併案之
    各該犯罪事實，就時間、地點而言，亦有碰撞疑竇之處，自
    無可能係由被告Ｊ○○○等人同時犯案等語。原審選任辯護
    人林世祿律師為被告子○○利益辯護稱：被告子○○已坦承
    犯案，但因時間及隨機選取被害人之故，未能逐一詳記被害
    人，實非存心狡辯；且就被害人所為指訴觀之，非無被告子
    ○○等人於同時異地犯案之情形，且金光黨犯罪集團手法雷
    同，被害人實有冒認或誤認之虞，其可信性仍待確認等語。
    原審選任辯護人熊梓檳律師為被告ｓ○○利益辯護稱：被告
    ｓ○○否認參與詐欺犯行部分，既無施用詐術之事實，尚難
    遽以刑法詐欺取財罪名相繩；且被告ｓ○○所坦承之詐欺取
    財犯行，先後跨越將近一年，並非於短時間內為之，又各次
    詐欺犯行間相隔少則月餘，多則數月，亦無仰賴詐欺行為作
    為生活事業之事實，應無常業詐欺罪名適用之餘地等語。原
    審選任辯護人鄭秀珠律師為被告ｙ○○利益辯護稱：被告ｙ
    ○○已深具悔意，並設法回想所參與之各項犯行，並未存心
    逃避責任，惟就被告ｙ○○所否認之部分，既非被告ｙ○○
    親自參與，就此部分應無刑法詐欺取財罪之適用等語。然查
    ：
(一)、證據能力部分：被告子○○、Ｊ○○○、ｙ○○、ｓ○○等
    人於原審之選任辯護人就附表1、2、3所示各該被害人之警
    訊筆錄，除ｎ○○部分承認具有證據能力外，其餘皆認係傳
    聞證據，而否定其證據能力。按被害人於警局接受詢答所製
    作之筆錄，亦為被告以外之人於審判外之陳述，除合於刑事
    訴訟法第159條之2、第159條之3等例外規定外，應認皆屬傳
    聞證據而排除其證據能力。本案除告訴人ｎ○○之警訊筆錄
    業經被告子○○等人同意作為證據外，其餘各該被害人於警
    訊時所為之陳述，因係依據員警提供之被告子○○等5人之
    彩色照片而為指認，非無形同誘導之嫌，且與「列隊指認」
    （即將嫌犯與一般民眾混合排列後命其辨認）之實質效果亦
    屬有別，難認彼等被害民眾於警訊時所為陳述有何較為可信
    之特別情況。是以如附表1、2、3所示被害人等（ｎ○○除
    外）縱經到庭以證人之身分接受原審詰問，其先前於警訊時
    所為之應答內容，仍與刑事訴訟法第159條之2傳聞證據之例
    外規定不相合致，不具證據能力，仍無從據為認定被告子○○等人犯罪之實質證據，惟可作為彈劾證人證詞憑信性之用
    ，先此敘明。
(二)、上開犯罪事實，業經證人即告訴人宇○○、Ｚ○○、楊蘭、
    未○○○、丑○○○、Ａ○○○、ａ○○、宙○○○、ｋ○○○、ｑ○○、丁○○○、ｐ○○、ｂ○○、Ｈ○○、ｕ○○○於原審審理時證述甚明，並經證人即告訴人ｎ○○於警
    訊時指證綦詳，並有各該證人所提出之存款提領資料附卷可
    稽，及如附表4所示扣案證物足資為憑。另證人即告訴人ｇ
    ○○○雖未於原審及本院審理時到庭接受詰問，惟就其被害
    事實，業經被告Ｊ○○○、ｙ○○、ｓ○○、Ｓ○○於原審
    審理時以證人之身份作證供承無訛（見原審卷 (五)第21頁
    、第30頁），縱其警訊筆錄因不具證據能力而無從援引，仍
    得依其餘現存證據認定被告5人涉犯該部分之詐欺犯行。至
    於告訴人ｇ○○○雖經傳喚未到庭，惟本院認事證已臻明確
    ，無再予傳訊之必要，附此敘明。
(三)、被告Ｊ○○○、ｙ○○、ｓ○○、Ｓ○○雖矢口否認涉有如
    附表1編號1至3、9、11、13等詐欺犯行，惟各該部分之犯罪
    事實，核與證人即告訴人宇○○、Ｚ○○、楊蘭、宙○○○
    、ｑ○○、丁○○○於警訊時所為之陳述，暨彼等嗣於原審
    審理時證述之內容完全一致，其可信度未經削弱，應無誤認
    疑慮。尤其被告ｙ○○於原審94年5月12 日審理時，亦曾坦
    承如附表1編號9之詐欺犯行（即證人宙○○○遭騙部分），
    益足為證。況由被告Ｊ○○○等人坦承詐欺犯罪部分之地緣
    關係觀察，北至臺北市南港區，南抵嘉義縣大林鎮，絕非渠
    等所稱僅限於中部地區犯案而已。至於全國各地之金光黨詐
    騙手段固然類似，惟上開證人既能清楚指認犯罪行為人之長
    相面容，且各次指認均屬一致而無瑕疵可指，自不能徒以類
    似犯行參與者眾，即置證人之明確指認於不顧，而率謂該等
    證人係出於不甘損失之動機而恣意構陷被告子○○等5人。
    足徵被告Ｊ○○○、ｙ○○、ｓ○○、Ｓ○○等人對於涉案
    情節仍有保留，自非全然須以渠等自白範圍始足採信。
(四)、被告子○○固僅承認前述4件詐欺犯行，惟由贓款分配之情
    形以觀，被告子○○於93年10月19日接受原審訊問時自承得
    款1,100,000元左右，與被告Ｊ○○○、ｙ○○於同日應訊
    時所稱得款1,000,000元左右相當，再依渠等所稱之分贓比
    例，被告子○○、Ｊ○○○、ｙ○○等3人均同為24%，被告
    ｓ○○為16%，被告Ｓ○○則為12%，倘被告子○○實際參與
    詐欺取財次數遠不及被告Ｊ○○○、ｙ○○，豈有可能其所
    分得贓款與渠等2人不相上下？按渠等就各自分得之贓款實
    際總額所供均容有保留，惟就分配之比例，衡情應無虛構之
    必要，足徵被告子○○應非如其所言僅參與其中4件詐欺犯
    行，亦非遲至93年5月間才加入被告Ｊ○○○所組之「金光
    黨」詐騙集團。是其前揭所辯並非實情，不足採信。
(五)、另相關證人於前揭指認時，雖多僅能指出被告子○○及Ｊ○○○而未能詳細指認ｓ○○、Ｓ○○2人，然此係因渠2人僅
    負責在後監視被害民眾提領款項之過程，並隨時從旁注意有
    無員警巡經該處，是以渠2人自無可能刻意暴露於被害民眾
    之視線內，徒令被害民眾心生疑慮而中止交付款項之動作，
    亦無從憑此遽認被告ｓ○○、Ｓ○○並未參與如附表1所示
    各次詐欺取財犯行。而被告子○○亦曾與被告Ｊ○○○互換
    其所扮演之角色，改由被告子○○裝瘋賣傻，而被告Ｊ○○○則在旁鼓動行詐乙節，業據如附表1編號10、14犯行所示
    之證人即告訴人ｋ○○○、ｐ○○於原審審理時指證歷歷，
    而被告Ｊ○○○亦坦承其確參與各該次之犯行屬實。且因被
    告子○○、Ｊ○○○2人分贓之比例相同，縱使互相更換角
    色行騙訛詐被害民眾，對於渠等本人及其他參與犯罪者之犯
    罪利得均不生影響。與被告子○○、Ｊ○○○、ｙ○○就渠
    等分配贓款之比例所為自白，亦無矛盾之處。是以證人ｋ○○○、ｐ○○前揭所言，應非全然無據，亦堪作為本案事實
    認定之基礎。
(六)、另就原審選任辯護人所質疑起訴及併案事實犯罪時間重複之
    問題，經逐一核對時間先後並分析各該被害民眾證詞之可信
    度（詳述如後）後，業已完全排除被告子○○等人於同時異
    地犯罪之可能，是如附表1所示之各次詐欺取財犯行，並無
    原審選任辯護人所質疑犯罪時間重疊之情形，併予指明。
    綜上所述，被告子○○、Ｊ○○○、ｙ○○、ｓ○○、Ｓ○○前揭所辯尚有未洽，不足採信。本案事證已臻明確，被告
  　5人犯行均堪認定。至於告訴人宇○○之取款條係由被告Ｊ
    ○○○代為書寫，告訴人Ｚ○○、丁○○○之取款條均係由
    詐騙集團之司機代為書寫，業經該告訴人三人於原審審理時
    供證明確，被告等人組成詐騙集團，詐騙他人錢財，心術不
    正，手法精細，被告Ｊ○○○或司機代為書寫取款條時，其
    書寫之筆跡必定有造作，有異於平時正常所書寫之方式，本
    院認無再函調取該告訴人三人之取款條原本，及送鑑定筆跡
    之必要，併予敘明。
二、按刑法上所謂常業犯，指反覆以同種類行為為目的之社會活
    動之職業性犯罪而言，至於犯罪所得之多寡，是否恃此犯罪
    為唯一之謀生職業，則非所問，縱令兼有其他職業，仍無礙
    於該常業犯罪之成立，最高法院85年度台上字第510號判例
    要旨可資參照。被告子○○等5人於跨越1年有餘之犯罪期間
    內，前後實施17次之詐騙行為，犯罪次數已屬頻繁，且單一
    被害民眾遭騙取金額超過1,000,000元者，更所在多有，而
    被告子○○等不僅自承因經濟狀況欠佳，基於維持家計考量
    始參與犯罪，且個別實際分得贓款之金額約有1,100,000元
    至500,000元不等，顯足賴為渠等生活之資，而為重要之經
    濟收入來源。是以被告子○○等確係參與「金光黨」犯罪集
    團反覆實施詐欺犯罪，且恃其犯罪所得賴以維生，應無疑義
    ，揆諸前揭判例意旨，自已該當於常業詐欺之犯罪構成要件
    。核被告子○○、Ｊ○○○、ｙ○○、ｓ○○、Ｓ○○所為
    ，均係犯刑法第340條之常業詐欺罪。渠5人就上開常業詐欺
    犯罪之實施，有犯意之聯絡及行為之分擔，均為共同正犯。
    其中被告ｙ○○、ｓ○○、Ｓ○○固係擔任司機或在旁監看
    被害民眾舉動之角色，而未直接參與詐欺犯行構成要件之實
    施，然渠3人既均分得贓款，且於犯案過程中以無線電互為
    通聯保持聯繫，足徵渠等係以自己犯罪之意思，參與犯罪構
    成要件以外之行為，依最高法院25年度上字第2253號判例意
    旨，仍應認係常業詐欺罪之共同正犯，非可逕以幫助犯論之
    ，附此敘明。另被告5人於如附表1編號1、2、5、11、12、
    13、16所示之詐欺取財犯行，固未經檢察官詳載於起訴書犯
    罪事實欄內，然此部分因與記明公訴意旨之附表1所示其餘
    犯罪事實，屬集合犯之包括一罪關係，應為起訴效力所及，
    基於審判不可分原則，自應併予審理。原審適用刑法第28條
    、第340條、第90條第1項、第2項、第38條第1項第2款、第3
    款之規定，審酌被告5人以金光黨詐騙手法，刻意挑選年邁
    獨行之長者下手，利用被害民眾一時善念或利慾薰心，難於
    辨識箇中機巧，進而遂其施詐騙術，所騙取者幾乎皆為被害
    民眾畢生血汗所攢得之全數積蓄，致使被害民眾發現遭騙後
    ，眼見一生辛勤所得竟於瞬間化為烏有，心中悔恨、自責、
    羞憤、無助幾至無以復加之境；有幸者取得家人諒解惶惶度
    日，不幸者從此對人心存猜忌，終日以淚洗面，身形枯槁；
    被告5人之詐騙犯罪行為不僅嚴重侵害如附表1所示各該被害
    人之財產權益，亦間接使其身心受創，更使社會中家有長者
    之一般家庭聞之色變，人人自危，深怕終有一日成為被告5
    人下手行詐之對象，對於社會治安之負面影響至為深遠，如
    非施以重罰，顯不足以衡平被告5人犯罪所表現之重大惡性
    ，是以公訴意旨僅就被告Ｊ○○○、子○○求刑3年，被告
    ｙ○○、Ｓ○○、ｓ○○部分亦僅求刑2年，均併科罰金刑
    ，所為求刑顯屬偏低，容非允洽；另參以被告5人在犯罪集
    團中之分工情形、分贓比例、犯罪動機、手段、目的、坦承
    部分犯行之態度、智識程度等一切情狀，分別量處被告子○○、Ｊ○○○、ｙ○○各有期徒刑伍年，被告Ｓ○○有期徒
    刑肆年貳月，被告ｓ○○有期徒刑肆年陸月。又被告5人既
    係共同實施常業詐欺犯罪，影響民眾之財產安全及社會治安
    至鉅，已如前述，且被告5人獲取非法利益甚豐，均應併依
    刑法第90條第1項之規定，諭知於刑之執行完畢或赦免後，
    令入勞動處所強制工作2年，以收教化矯正之效。扣案如附
    表4所示之物，為被告子○○等所有供前揭詐欺犯罪所用或
    詐欺犯罪所得之物，業據被告5人於警訊時供承至明，均應
    依刑法第38條第1項第2款、第3款之規定，宣告沒收。至於
    其餘扣案之存摺等物，尚無從證明均非被告子○○等人各自
    作為其他私人用途，與本案未必即有直接關聯，且該等存摺
    至多僅為被告5人得款後將金錢存入之用，斯時被告5人之詐
    欺行為業已終了，自與被告於實施詐欺犯行過程中所使用之
    物品性質有異，尚不得逕依刑法第38條第1項第2款之規定諭
    知沒收，併予敘明：
(一)、公訴意旨另以：被告子○○、Ｊ○○○、ｙ○○、ｓ○○、
    Ｓ○○於如附表2所示時、地，以前述之「金光黨」詐騙集
    團之作案方式，向如附表2所示之被害人，詐騙如附表2所示
    之錢財得手。因認被告子○○等就此部分，亦涉有刑法第
    340條之常業詐欺罪嫌等語。按犯罪事實應依證據認定之，
    無證據不得認定犯罪事實，刑事訴訟法第154 條第2項定有
    明文；而被害人之陳述如無瑕疵，且就其他方面調查又與事
    實相符，固足採為科刑之基礎，倘其陳述尚有瑕疵，而在未
    究明前，遽採為論罪科刑之根據，即難認為適法，最高法院
    61年度台上字第3099號判例著有明文。換言之，被害人所為
    不利被告之陳述，本即在於使被告受刑事追訴為目的，而與
    被告處於相互對立之地位，是其陳述是否與事實相符，仍應
    調查其他證據，以資審認；必被害人所述被害情形，無瑕疵
    可擊，且其他方面調查，又與事實相符，始足據為有罪判決
    之基礎。訊據被告子○○、Ｊ○○○、ｙ○○、ｓ○○、Ｓ
    ○○均堅決否認有何附表2所示之各次詐欺取財犯行，並辯
    稱：伊等僅有實施如附表1所示之部分詐欺犯罪，且就自己
    所為上開相關犯行業已坦白承認，自無刻意隱匿其他詐欺犯
    罪事實之必要等語。經查：
、附表2編號1部分：證人即告訴人Ｆ○○於警訊時指稱：被告
    ｓ○○與負責開車之司機很相似，至於扮演瘋子之女子則貌
    似被告子○○等語（見彰化縣警察局和美分局和警刑字第09
    30003269號卷第138頁正、反面）；惟其於原審審理時則以
    證人身分改證稱：被告Ｊ○○○與ｓ○○才是在場行騙之人
    ，被告Ｊ○○○飾演裝瘋賣傻之角色，被告ｓ○○則為司機
    云云；再經檢察官對其詰問後，證人Ｆ○○又稱：被告子○○像是在旁鼓動行詐之人等語。觀諸證人Ｆ○○歷次所言，
    對於被告子○○、Ｊ○○○中究係何人扮演瘋子之關鍵角色
    ，前後指認顯非一致；尤其被告子○○、Ｊ○○○2人無論
    就身高、面貌、體態等外型特徵均明顯有別，按理應無錯認
    誤記之虞。則證人Ｆ○○所為證述之內容，已存在明顯瑕疵
    ，無從遽認被告子○○等即為對其施詐行騙之人。
、附表2編號2部分：證人即告訴人Ｘ○○於警訊時（見彰化縣
　  警察局和美分局和警刑字第0930003269號卷第141頁正面）
    及原審審理時固均指稱：被告子○○即為當天在旁鼓動行詐
    之女子云云，惟依被告子○○等所描述詐騙分工之情節以觀
    ，被告子○○係與被告Ｊ○○○、ｙ○○共乘一車，且由被
    告Ｊ○○○充當瘋子要求他人出示錢財，尚無可能僅由被告
    子○○獨自1人參與犯行。是以證人Ｘ○○前後證述之結果
    雖無二致，然其所言既與被告子○○等所組金光黨詐騙集團
    之分工情形有間，亦難憑此而為不利被告子○○等之認定。
、附表2編號3部分：證人即告訴人Ｐ○○於警訊時指稱：被告
    子○○係在旁鼓動行詐之人，被告Ｊ○○○係扮演瘋子等語
    （見彰化縣警察局和美分局和警刑字第0930003269號卷第56
    頁正面），當時並未指認負責駕車之司機究係何人；惟其嗣
    於原審審理時以證人身分所為之證述，除仍指認被告子○○
    、Ｊ○○○及渠2人之分工角色外，尚能指出被告ｙ○○即
    為負責駕車之司機，其前後所言已非一致。而證人Ｐ○○於
    原審審理時既表示當時司機並未轉頭與其對話，依證人Ｐ○○坐於自小客車後座之位置，至多應僅得觀察司機之側面表
    情與部分五官特徵，乃證人Ｐ○○竟表示有見到司機正面，
    故能清楚辨識司機即為被告ｙ○○等語，證人Ｐ○○所言難
    謂全無悖於事理，自有瑕疵可指，尚無從遽予採信。
、附表2編號4部分：證人即告訴人辛○○○於警訊時指稱：被
    告子○○係在旁鼓動行詐之人，被告Ｊ○○○為扮演瘋子之
    女子，伊並未見到駕車司機之正面，所以無法確定等語（見
    彰化縣警察局和美分局和警刑字第0930003269號卷第112頁
    正面）；惟其嗣於原審審理時則以證人身分證稱：被告Ｊ○○○係扮演裝瘋賣傻之角色，被告ｓ○○則負責開車云云，
    並未指出被告子○○亦有參與詐欺犯行。其間證人辛○○○
    更一度改稱被告ｙ○○始為負責駕車之司機，其先後所為證
    述明顯有異，則證人辛○○○既無從明確指出被告子○○等
    究係如何分擔詐欺取財犯罪之實施，對於實際參與詐騙者亦
    難清楚辨識，其證詞已有明顯瑕疵可指，要難遽信屬實，自
    不得憑以認定被告子○○等涉有該部分之詐欺犯行。
、附表2編號6部分：證人即告訴人ｖ○○於警訊時（見彰化縣
    警察局和美分局和警刑字第0930003269號卷第123頁正面）
    及原審審理時固均指稱被告子○○即為當天扮演裝瘋賣傻角
    色之女子，惟依被告子○○等所描述詐騙分工情節觀之，被
    告子○○係與被告Ｊ○○○、ｙ○○共乘一車，且由被告Ｊ
    ○○○充當瘋子要求他人出示錢財，尚無可能僅由被告子○○獨自1人參與犯行。是以證人ｖ○○前後證述之結果雖無
    二致，然其所言既與被告子○○等所組金光黨詐騙集團之分
    工情形仍屬有別，亦難憑此而為不利被告子○○等之認定。
、附表2編號7部分：證人即告訴人Ｑ○○於警訊時指稱：被告
    Ｊ○○○係扮演瘋子之角色，被告子○○則在旁鼓動行詐等
    語（見彰化縣警察局和美分局和警刑字第0930003269號卷第
    82頁反面）；惟其於原審審理時則以證人身分證稱：被告子
    ○○為在場裝瘋賣傻之人，被告Ｊ○○○才是扮演在旁鼓動
    行詐之角色等語。觀諸證人Ｑ○○先後所為證言，其對於被
    告子○○、Ｊ○○○中究係何人扮演瘋子及從旁鼓動行詐之
    關鍵角色，指認顯非一致；尤其被告子○○、Ｊ○○○2人
    無論就身高、面貌、體態等外型特徵均明顯有別，按理應無
    錯認誤記之虞。是其證詞既有明顯瑕疵可指，已無從據為認
    定被告子○○等人涉犯詐欺取財罪行之堅實基礎，容有未洽
    ，尚無足取。
、附表2編號8部分：證人乙○○為被害人黃嫦媺之子，因其母
    黃嫦媺在遭受金光黨集團詐騙後已不幸死亡，其僅能依據被
    害人黃嫦媺生前所陳歹徒之頭髮長度等面貌特徵，在警訊時
    指認被告子○○、Ｊ○○○、ｙ○○涉案（見彰化縣警察局
    和美分局和警刑字第0930003269號卷第88頁正面）。惟證人
    乙○○既非實際見聞受騙經過之被害人，僅由他人轉述憑以
    認定被告子○○等即為裝瘋賣傻出面行騙之人，其證詞恐因
    證人乙○○本身及轉述者之認知、記憶、誠信等因素，影響
    其證言之可信度；而轉述者即被害人黃嫦媺既已身故無從到
    庭接受詰問，實難逕予排除前揭影響證人乙○○證詞可信度
    之諸多疑點。是以證人乙○○所為證述乃典型之傳聞證據，
    尚不得據以認定被告子○○等對於被害人黃嫦媺涉犯詐欺取
    財之罪行，自不待言。
、附表2編號9部分：證人即告訴人Ｇ○○○於警訊時指稱：被
    告子○○係在旁鼓動行詐之人，被告Ｊ○○○則扮演瘋子等
    語（見彰化縣警察局和美分局和警刑字第0930003269號卷第
    26頁反面），當時並未指認負責駕車之司機究係何人；惟其
    嗣於原審審理時以證人身分所為之證述，除仍相同指認被告
    子○○、Ｊ○○○及渠2人之分工角色外，卻能指出被告ｙ
    ○○即為負責駕車之司機，前後所言已非一致。而證人Ｇ○○○於原審審理時既表示當時只看到司機側面，並未清楚看
    到司機正面，按理應無可能明確辨識該名司機之面貌特徵，
    其上開證述內容自非全無瑕疵可指，其真實性已堪質疑。至
    於證人Ｇ○○○固又提出路口監視錄影帶1卷，欲證明被告
    子○○等人即為在場行騙之人，惟經原審於94年5月12日審
    理時當庭勘驗該卷錄影帶結果，發現其內容模糊，畫面亦有
    間歇性之跳動，待畫面漸趨穩定時，卻僅見車輛及行人出入
    ，而無法直接辨識車號及行人面容，亦無從據以認定被告子
    ○○等對其施詐行騙。
、附表2編號10部分：證人即告訴人壬○於警訊時指稱：被告
    ｓ○○為負責開車之司機，被告子○○係扮演瘋子之女子，
    被告Ｊ○○○則為在旁鼓動行詐之人等語（見彰化縣警察局
    和美分局和警刑字第0930003269號卷第51頁反面）；惟其於
    原審審理時以證人身分雖仍能指認被告子○○、Ｊ○○○、
    ｓ○○及渠等3人之分工角色，惟被告ｓ○○在其所屬之金
    光黨詐騙集團中，係在後尾隨車輛之司機，負責監看被害民
    眾有無報警處理或其他異常狀況，亦因其所分擔之角色毋庸
    與被害民眾直接接觸，是其分得贓款之比例僅有16%，有別
    於實際下手行詐之被告子○○、Ｊ○○○、ｙ○○所各分得
    24%之贓款分配比例。是以被告ｓ○○自無可能現身於證人
    壬○所乘自小客車之駕駛座內，證人壬○亦應不致對其留下
    深刻印象。則證人壬○所為證述之內容，與被告子○○等所
    組金光黨詐騙集團之實際分工方式有異，難謂並無任何瑕疵
    可指，自無從遽認被告子○○等即為對其施詐行騙之人。
、附表2編號11部分：證人即告訴人ｆ○○於警訊時指稱：被
    告Ｊ○○○是在旁鼓動行詐之人，被告子○○則扮演瘋子等
    語（見彰化縣警察局和美分局和警刑字第0930003639號卷第
    69頁正面）；惟其嗣於原審審理時則以證人身分證稱：被告
    子○○係在旁鼓動行詐之人，但扮演裝瘋賣傻角色之人並非
    在庭之其餘被告等語，被告子○○在詐騙集團中所扮演之角
    色究竟為何？被告Ｊ○○○是否亦有在場鼓動行騙？證人ｆ
    ○○對此關鍵情節之證述內容前後明顯不一，自有瑕疵可指
    ，尚難據此而為不利被告子○○等人之事實認定。
、附表2編號12部分：證人即告訴人Ｗ○○於警訊時指稱：被
    告ｙ○○係在場行騙之人等語（見彰化縣警察局和美分局和
    警刑字第0930003269號卷第61頁正面）；惟其於原審審理時
    則以證人身分證稱：伊是遭3名男子下手行騙，且係假借協
    尋失蹤友人之名義誘伊上車拐騙錢財等語。依證人Ｗ○○所
    陳遭騙情節觀之，與被告子○○等所組金光黨詐騙集團慣用
    之裝瘋賣傻行徑明顯有別；且其所稱之詐騙集團組成份子全
    屬男性，亦迥異於被告子○○等人係以女子擔任詐騙要角之
    犯罪組合。是其證詞容有明顯瑕疵可指，憑信性已嫌薄弱，
    尚不得憑以認定被告子○○等涉有該部分之詐欺犯行。
、附表2編號13部分：證人即告訴人ｊ○○○於警訊時指稱：
  　被告Ｊ○○○係扮演瘋子之女子，被告子○○則為在旁鼓動
    行詐之人等語（見彰化縣警察局和美分局和警刑字第093000
    3269號卷第104頁反面）；其於原審審理時則改證稱：在庭
    之被告子○○、Ｊ○○○、ｙ○○、ｓ○○、Ｓ○○等5人
    ，均非當天對其行詐騙財之人云云，並明確指稱近日報載於
    基隆另為警破獲之金光黨集團才是對其行騙之人。是以證人
    ｊ○○○既已到庭表明被告子○○等並非對其施詐之金光黨
    詐騙集團成員，自應據為有利被告子○○等人之認定，故此
    部分之詐欺取財犯行顯非被告子○○等人所為。
、附表2編號14部分：證人即告訴人Ｌ○○於警訊時指稱：被
    告子○○係在旁鼓動行詐之人，被告Ｊ○○○為扮演瘋子之
    女子，至於駕車司機則為被告ｓ○○等語（見彰化縣警察局
    和美分局和警刑字第0930003269號卷第78頁正面）；嗣其於
    原審審理時以證人身分到庭，雖仍得指認被告子○○、Ｊ○○○及渠等2人之分工角色，卻表示認不出負責駕車之司機
    究係何人，與其先前於警訊時所言尚非全然一致。原審再就
    證人Ｌ○○上開指訴之前後差異深入追問，證人Ｌ○○卻證
    稱只能經由照片指認，而無法直接依當庭所見之被告ｙ○○
    面容判斷是否即為當日負責駕車之司機，足徵其辨識能力殊
    值可議，而存有明顯之瑕疵，尚無從遽為採信。
、附表2編號16部分：證人即告訴人酉○○於警訊時指稱：被
    告Ｊ○○○是在旁鼓動行詐之人，被告子○○則為扮演瘋子
    之女子等語（見彰化縣警察局和美分局和警刑字第09300036
    39號卷第43頁正面）；惟其於原審審理時則以證人身分證稱
    ：被告子○○係扮演瘋子之角色，但在旁鼓動行詐之人身材
    矮胖，並非在庭之其餘被告等語。是證人酉○○對於被告Ｊ
    ○○○是否亦有在場鼓動行騙之關鍵情節證述不一，自有瑕
    疵可指，尚難據此而為不利被告子○○等人之事實認定。
、再依刑事訴訟法第159條第1項之規定：「被告以外之人於審
    判外之言詞或書面陳述，除法律有規定者外，不得作為證據
    。」告訴人己○○（附表2編號5部分）、甲○○（附表2編
    號15部分）雖於警訊時到場指認被告子○○等人為對其施用
    詐術騙取錢財之人，惟彼等被害民眾並未於原審審理時以證
    人身分到庭接受詰問，自尚無從據以核對其警訊時所言與審
    理時之證述情節是否相符，已無適用刑事訴訟法第159條之2
    之餘地；且彼等證人經原審合法傳喚並未到庭，又非刑事訴
    訟法第159條之3所列各款之特別情況，被告子○○等人亦未
    同意彼等被害民眾之警訊筆錄得為證據，均無從適用傳聞法
    則之例外規定。依前揭規定，告訴人己○○、甲○○警訊時
    所為指訴僅屬傳聞，尚不具證據能力，自無從據以認定被告
    子○○等確有對其涉犯詐欺取財之罪行。綜上所述，上開證
    人即告訴人Ｆ○○等人所為之證述，均無從據為不利被告子
    ○○等涉犯如附表 2所示詐欺犯罪事實之認定，被告子○○
    等前揭所辯即非無據，而堪採信。此外，復查無其他積極證
    據足認被告子○○等確有公訴人所指如附表 2之詐欺犯行，
    惟依公訴意旨所載，此部分縱令成立犯罪，與前揭附表 1業
    經論罪科刑之常業詐欺部分亦屬集合犯之包括一罪關係，自
    無從就此部分另為無罪之諭知。
(二)、併辦意旨（含臺灣彰化地方法院檢察署93年度偵字第7696號
    其餘部分犯罪事實、同署93年度偵字第8977號同署94年度偵
    字第4925號、第4926號及臺灣宜蘭地方法院檢察署93年度偵
    字第3223號之全部犯罪事實）另以：被告子○○、Ｊ○○○
    、ｙ○○、ｓ○○、Ｓ○○5人於如附表3所示時、地，以前
    述之金光黨詐騙集團之作案方式，向如附表3所示之被害人
    ，詐騙如附表3所示之錢財得手。因認被告子○○等5人就此
    部分亦涉有刑法第340條之常業詐欺罪嫌等語。按犯罪事實
    應依證據認定之，無證據不得認定犯罪事實，刑事訴訟法第
    154條第2項定有明文。而被害人所為不利被告之陳述，本即
    在於使被告受刑事追訴為目的，而與被告處於相互對立之地
    位，是其陳述是否與事實相符，仍應調查其他證據，以資審
    認；必被害人所述被害之情形，無瑕疵可擊，且其他方面調
    查，又與事實相符，始足據為有罪判決之基礎，亦如前述。
    訊據被告子○○、Ｊ○○○、ｙ○○、ｓ○○、Ｓ○○均堅
    決否認有何附表3所示之各次詐欺取財犯行，並辯稱：伊等
    僅有實施如附表1所示之部分詐欺犯罪，且就自己所為上開
    相關犯行業已坦白承認，自無刻意隱匿其他詐欺犯罪事實之
    必要等語。經查：
、附表3編號2部分：證人即告訴人寅○○○於警訊時指稱：被
    告子○○係在旁鼓動行詐之人，被告Ｊ○○○則為扮演瘋子
    之女子，至於駕車司機究為何人，伊已無印象等語（見彰化
    縣警察局和美分局和警刑字第0930003639號卷第108頁正面
    ）；然其於原審審理時以證人身分所為證述，除依然指認被
    告Ｊ○○○與子○○涉案外，另指稱被告ｙ○○即為負責開
    車之司機，其前後所言已非一致。況經原審提示卷內所附被
    告子○○等為警查獲當時所攝照片命其再為指認，證人寅○○○卻直指被告ｓ○○才是司機，對於照片中所示之被告ｙ
    ○○反倒表示並無印象，與其先前所證述之內容又相齟齬。
    待檢察官當庭請求證人寅○○○依卷附被告ｙ○○之照片，
    直接指出係在庭之何位男性被告，證人寅○○○卻又將被告
    Ｓ○○誤指為被告ｙ○○，足徵其指認能力殊堪質疑。證人
    寅○○○證詞既有明顯瑕疵可指，已難遽信屬實，自不得憑
    以認定被告子○○等人涉有該部分之詐欺犯行。
、附表3編號3部分：證人即告訴人Ｏ○○○於警訊時指稱：被
    告Ｊ○○○係在旁鼓動行詐之人，被告子○○為裝瘋賣傻之
    女子，且伊係將提領所得之現款交予被告Ｊ○○○，至於駕
    車司機則係被告ｓ○○等語（見彰化縣警察局和美分局和警
    刑字第0930003639號卷第51頁正面）；惟其嗣於本院審理期
    日以證人身分到庭證述時，先稱係遭2男1女下手行騙，且被
    告ｙ○○、ｓ○○即為當天在場之2名男子，伊係將錢交給
    被告ｙ○○；惟又指認卷附被告Ｓ○○之照片，陳稱該名男
    子即為負責駕車之司機；其後再改稱係稱2女1男騙取錢財等
    語，前後證詞多所矛盾，且就參與犯罪之行為人性別究竟為
    何？在庭被告中究係何人實際參與犯行？證人Ｏ○○○之證
    詞對此亦有多種相異組合。是其證詞容有明顯瑕疵可指，憑
    信性已嫌薄弱，尚不得憑以認定被告子○○等人涉有該部分
    之詐欺犯行。
、附表3編號6部分：證人即告訴人ｒ○○○○於警訊時指稱：
    被告Ｓ○○是負責駕車之男子，被告Ｊ○○○是在旁鼓動行
    詐之人，被告子○○則扮演瘋子等語（見彰化縣警察局和美
    分局和警刑字第0930003639號卷第49頁正、反面）；惟其於
    原審審理到庭證述時，先表示時隔已久，對於當天施用詐術
    行騙之人已經不復記憶等語，嗣又陳稱被告Ｊ○○○係裝瘋
    賣傻之人；另經提示卷附照片命其辨認，證人ｒ○○○○卻
    指稱被告子○○才是裝瘋子之女人。待檢察官當庭請求證人
    ｒ○○○○依卷附被告子○○之照片，直接指出係在庭之何
    位被告，證人ｒ○○○○竟將被告Ｊ○○○誤指為被告子○○，足徵其指認能力殊堪質疑。證人ｒ○○○○前後證詞迥
    然有異，指證情節又無一相符，已有明顯瑕疵可指，尚難遽
    信屬實，自不得憑以認定被告子○○等人涉有該部分之詐欺
    犯行。
、附表3編號8部分：證人即告訴人Ｕ○○○於警訊時指稱：被
    告子○○係在旁鼓動行詐之人，被告Ｊ○○○則為扮演瘋子
    之女子，被告ｙ○○負責開車，伊將所領得之錢財交予被告
    Ｊ○○○等語（見彰化縣警察局和美分局和警刑字第093000
    3639號卷第193頁正面）；惟其於原審審理中以證人身分證
    述時，雖仍得以指認被告子○○、Ｊ○○○、ｙ○○及渠等
    3人之分工角色，惟其卻表示係將提領所得現款交由被告子
    ○○處理等語，與其先前所言已非全然一致。參以被告子○○、Ｊ○○○2人無論就身高、面貌、體態等外型特徵均明
    顯有別，按理應無錯認誤記之虞。則證人Ｕ○○○所為證述
    之內容，亦存在明顯瑕疵，仍無從遽認被告子○○等即為對
    其施詐行騙之人。
、附表3編號9部分：證人即告訴人ｔ○○○於警訊時指稱：被
    告Ｊ○○○係在旁鼓動行詐之人，被告子○○為扮演瘋子之
    女子，且係被告Ｊ○○○先過來向伊問路，至於駕車司機則
    係被告ｓ○○等語（見彰化縣警察局和美分局和警刑字第09
    30003639號卷第91頁、第92頁反面）；惟其嗣於本院審理期
    日以證人身分到庭證述時，雖仍得以指認被告子○○、Ｊ○○○、ｓ○○及渠等3人之分工角色，卻表示係被告子○○
    先行前來假意問路，與其先前於警訊時所言尚非全然一致。
    尤其被告ｓ○○在其所屬之金光黨詐騙集團中，係擔任在後
    尾隨車輛之司機，負責監看被害民眾有無報警處理或其他異
    常狀況，亦因其所分擔之角色毋庸與被害民眾直接接觸，是
    其分得贓款之比例僅有16%，有別於實際下手行詐之被告子
    ○○、Ｊ○○○、ｙ○○所各分得24%之贓款分配比例。是
    以被告ｓ○○自無可能現身於證人ｔ○○○所乘自小客車之
    駕駛座內，證人ｔ○○○亦應不致對其留下深刻印象。則證
    人ｔ○○○之證詞容有明顯瑕疵可指，憑信性已嫌薄弱，尚
    不得憑以認定被告子○○等人涉有該部分之詐欺犯行。
、附表3編號10部分：證人即告訴人Ｄ○○○於警訊時指稱：
    被告ｓ○○係在旁鼓動行詐之人，被告Ｓ○○則為負責駕車
    之司機等語（見彰化縣警察局和美分局和警刑字第09300036
    39號卷第56頁正面）；惟其於原審審理時以證人身分證稱：
    係遭2男1女下手行騙，被告ｙ○○負責開車，被告ｓ○○則
    在旁鼓動行詐，且被告Ｊ○○○亦有參與等語。證人Ｄ○○○前後證詞迥然有異，指證被告ｙ○○、Ｊ○○○、Ｓ○○
    參與犯罪之情節又無一相符，已有明顯瑕疵可指，尚難遽信
    屬實，自不得憑以認定被告子○○等人涉有該部分之詐欺犯
    行。
、附表 3編號11部分：證人即告訴人庚○○○於警訊時指稱：
    被告ｙ○○為負責駕車之男子，被告子○○係扮演瘋子之角
    色，被告Ｊ○○○則為在旁鼓動行詐之人等語（見彰化縣警
    察局和美分局和警刑字第0930003639號卷第112頁正面）；
    其嗣於原審審理時以證人身分所為之證述，先表示被告子○○與Ｓ○○才是在場行騙之人，後又陳稱被告Ｊ○○○為前
    來拍其肩膀搭訕之人，被告子○○則在旁出言鼓動施行詐術
    ，另被告ｙ○○擔任司機角色等語。觀諸證人庚○○○先後
    所言，對於被告子○○、Ｊ○○○中究係何人扮演從旁鼓動
    行詐之關鍵角色，及在場司機應為被告ｙ○○或Ｓ○○等重
    要問題，指認顯非一致；尤其被告子○○、Ｊ○○○2人無
    論就身高、面貌、體態等外型特徵均明顯有別，按理應無錯
    認誤記之虞。再者，證人庚○○○於警訊時及原審審理時均
    表示：伊平日均使用客家話，前來行騙之2名女子亦均以客
    家話與伊交談等語；惟依現存證據資料所示，尚無從證明被
    告子○○、Ｊ○○○通曉客家方言，渠2人在語言不通、難
    以對話交流之情形下，又何能對於證人庚○○○施用詐術行
    騙財物？是其證詞容有明顯瑕疵可指，憑信性已嫌薄弱，尚
    不得憑以認定被告子○○等人涉有該部分之詐欺犯行。
、附表3編號13部分：證人即告訴人ｘ○○於警訊時指稱：被
    告Ｊ○○○係在旁鼓動行詐之人，被告子○○為扮演瘋子之
    女子，至於駕車司機則係被告Ｓ○○等語（見彰化縣警察局
    和美分局和警刑字第0930003639號卷第165頁正面）；雖其
    於原審以證人身分到庭證述時，仍得以指認被告子○○、Ｊ
    ○○○、Ｓ○○及渠等3人之分工角色，惟被告Ｓ○○在其
    所屬之金光黨詐騙集團中，係搭乘在後尾隨之車輛，負責實
    際監看被害民眾有無報警處理或其他異常狀況，亦因其所分
    擔之角色毋庸與被害民眾直接接觸，是其分得贓款之比例僅
    有12%，有別於實際下手行詐之被告子○○、Ｊ○○○、ｙ
    ○○所各分得24% 之贓款分配比例。是以被告Ｓ○○自無可
    能現身於證人ｘ○○所乘自小客車之駕駛座內，證人ｘ○○
    亦應不致對其留下深刻印象。則證人ｘ○○之證詞容有明顯
    瑕疵可指，憑信性已嫌薄弱，尚不得憑以認定被告子○○等
    人涉有該部分之詐欺犯行。
、附表3編號14部分：證人即告訴人ｌ○○○於警訊時指稱：
    被告ｓ○○為負責開車之司機，被告Ｊ○○○係扮演瘋子之
    女子，被告子○○則為在旁鼓動行詐之人等語（見彰化縣警
    察局和美分局和警刑字第0930003639號卷第96頁正面）；惟
    其於原審以證人身分到庭證述時，雖仍得以指認被告子○○
    、Ｊ○○○、ｓ○○及渠等3人之分工角色，惟被告ｓ○○
    在其所屬之金光黨詐騙集團中，係在後尾隨車輛之司機，負
    責監看被害民眾有無報警處理或其他異常狀況，亦因其所分
    擔之角色毋庸與被害民眾直接接觸，是其分得贓款之比例僅
    有16%，有別於實際下手行詐之被告子○○、Ｊ○○○、ｙ
    ○○所各分得24%之贓款分配比例。是以被告ｓ○○自無可
    能現身於證人ｌ○○○所乘坐自小客車之駕駛座內，證人ｌ
    ○○○亦應不致對其留下深刻印象，則證人ｌ○○○所為證
    述內容，與被告子○○等人所組金光黨詐騙集團之實際分工
    方式有異，難謂無任何瑕疵可指，自無從遽認被告子○○等
    即為對其施詐行騙之人。
、附表 3編號15部分：證人即告訴人ｄ○○於警訊時指稱：被
    告ｓ○○係扮演上前搭訕之角色，被告子○○則喬裝為被告
    ｓ○○之友人，被告Ｓ○○為駕車之司機等語（見彰化縣警
    察局和美分局和警刑字第0930003639號卷第81頁正面）；惟
    其於原審審理時以證人身分證稱：「被告ｓ○○說要買我的
    咖啡，錢是我已經領好，我自己要使用的，被告ｓ○○將我
    的錢搶走，然後將一個包包丟出來給我，說他沒有拿我的東
    西，我打開一看裡面是飲料。我認為他們是搶我的錢」等語
    ，並仍指認被告Ｓ○○為司機，被告子○○當天亦有在場。
    則依證人ｄ○○前揭所指遭搶經過觀之，被告子○○等係以
    搶奪方式趁其不備攫取財物，核與詐欺取財之犯罪構成要件
    有間，亦不符於被告子○○等人所組金光黨詐騙集團之犯罪
    模式，尚難認定即為被告子○○等人下手所為。退步以言，
    縱令證人ｄ○○所言搶奪情節屬實，亦與本案常業詐欺犯行
    並無包括一罪關係，自尚無從就該移送併辦部分逕為實體之
    審究，而應另由檢察官依法辦理，附此敘明。
、附表3編號16部分：證人即告訴人癸○○○於警訊時指稱：
    被告Ｊ○○○係扮演瘋子之女子，被告子○○則為在旁鼓動
    行詐之人等語（見彰化縣警察局和美分局和警刑字第093000
    3639號卷第78頁正面）；惟嗣於原審審理時以證人身分改證
    稱：在庭之被告子○○、Ｊ○○○、ｙ○○、ｓ○○、Ｓ○○等5人，均非當天對其行詐騙財之人，且明確指稱實際詐
    騙之女子年紀與被告子○○、Ｊ○○○等人不符等語。是以
    證人癸○○○既已到庭表明被告子○○等人並非對其施詐之
    金光黨詐騙集團成員無訛，自應據為有利被告子○○等人之
    認定，而認此部分之詐欺取財犯行應非被告子○○等所為。
、附表3編號17部分：證人即告訴人巳○○於警訊時指稱：伊
    係在92年11月21日上午8時許，在桃園縣桃園市永和市場附
    近遭人詐騙，被告子○○係在旁鼓動行詐之人，被告Ｊ○○○則為扮演瘋子之女子等語（見彰化縣警察局和美分局和警
    刑字第0930003639號卷第182頁反面、第183頁正面）；惟嗣
    於原審審理時以證人身分所為之證述，除猶指認被告Ｊ○○○與子○○涉案外，另指稱被告ｓ○○即為負責開車之司機
    ，前後所言已非一致。況經原審提示卷內提款資料，證人巳
    ○○前往桃園縣大園鄉農會及郵局領取685,000元現款之日
    期應為92年11月5日，與其所稱係於92年11月21日遭騙情節
    亦有未合。再者，被告ｓ○○在其所屬之金光黨詐騙集團中
    ，係在後尾隨車輛之司機，負責監看被害民眾有無報警處理
    或其他異常狀況，亦因其所分擔之角色毋庸與被害民眾直接
    接觸，是其分得贓款之比例僅有16%，有別於實際下手行詐
    之被告子○○、Ｊ○○○、ｙ○○所各分得24%之贓款分配
    比例。是以被告ｓ○○自無可能現身於證人巳○○所乘坐自
    小客車之駕駛座內，證人巳○○亦應不致對其留下深刻印象
    。另依被告Ｊ○○○、ｙ○○、ｓ○○、Ｓ○○於原審審理
    時所為之自白，渠4人於92年11月5日上午9時許，在臺中市
    ○○路崇德國中前確有對於告訴人未○○○施以詐術行騙錢
    財（即如附表1編號4所示之詐欺犯行），自無可能於同日上
    午8時許，或證人巳○○嗣於原審審理時改稱之上午11時許
    ，在距離百餘公里外之桃園縣桃園市再向證人巳○○訛詐騙
    財。是以證人巳○○所為之證述，不僅與被告子○○等人所
    組金光黨詐騙集團之實際分工方式有異，亦有明顯瑕疵可指
    ，尚難遽認被告子○○等即為對其施詐行騙之人。
、附表3編號18部分：證人即告訴人辰○○○於警訊時指稱：
    被告ｓ○○是負責駕車之男子，被告子○○是在旁鼓動行詐
    之人，被告Ｊ○○○則扮演瘋子等語（見彰化縣警察局和美
    分局和警刑字第0930003639號卷第69頁正面）；惟其於原審
    審理時則證稱：被告Ｊ○○○係在旁鼓動行詐之人，被告ｓ
    ○○則為司機，但扮演裝瘋賣傻角色之人並非在庭之其餘被
    告等語。是被告Ｊ○○○在詐騙集團中所扮演之角色究竟為
    何？被告子○○是否亦有在場鼓動行騙？證人辰○○○對此
    關鍵情節之證述內容前後明顯不一，自有瑕疵可指，尚難據
    此而為不利被告子○○等人之事實認定。
、附表3編號20部分：證人即告訴人戊○○於警訊時指稱：被
    告子○○係在旁鼓動行詐之人，被告Ｊ○○○為扮演瘋子之
    女子，至於駕車司機則理小平頭，伊不太記得等語（見彰化
    縣警察局和美分局和警刑字第0930003639號卷第151頁正、
    反面）；惟其於原審審理中到庭證述時，雖仍得以指認被告
    子○○、Ｊ○○○及渠等2人之分工角色，卻表示被告Ｓ○○即為當天負責駕車之司機，與其先前於警訊時所言並非全
    然一致。尤其被告Ｓ○○在其所屬之金光黨詐騙集團中，係
    搭乘在後尾隨之車輛，負責實際監看被害民眾有無報警處理
    或其他異常狀況，亦因其所分擔之角色毋庸與被害民眾直接
    接觸，是其分得贓款之比例僅有12%，有別於實際下手行詐
    之被告子○○、Ｊ○○○、ｙ○○所各分得24%之贓款分配
    比例。是以被告Ｓ○○在該詐騙集團中既非分擔司機工作，
    自無可能現身於證人戊○○所乘坐自小客車之駕駛座內，證
    人戊○○亦應不致對其留下深刻印象。則證人戊○○之證詞
    容有明顯瑕疵可指，憑信性已嫌薄弱，尚不得憑以認定被告
    子○○等人涉有該部分之詐欺犯行。
、附表3編號21部分：證人即告訴人Ｎ○○○於警訊時指稱：
    被告子○○係在旁鼓動行詐之人，被告Ｊ○○○為扮演瘋子
    的女子，至於駕車司機則係被告ｓ○○等語（見彰化縣警察
    局和美分局和警刑字第0930003639號卷第36頁反面、第37頁
    正面）；惟嗣以證人身分於原審到庭證述時，卻證稱被告子
    ○○係扮演裝瘋賣傻之角色，被告Ｊ○○○則為在旁鼓動行
    詐之人，並一度指稱被告Ｓ○○為司機。觀諸證人Ｎ○○○
    先後所言，對於被告子○○、Ｊ○○○中究係何人扮演瘋子
    及從旁鼓動行詐之關鍵角色？司機究為被告ｓ○○或Ｓ○○
    ？所為指認顯非一致；尤其被告子○○、Ｊ○○○2人無論
    就身高、面貌、體態等外型特徵均明顯有別，按理應無錯認
    誤記之虞。另被告ｓ○○、Ｓ○○在其所屬之金光黨詐騙集
    團中，係負責駕車尾隨被害民眾並監看有無員警前來等異常
    狀況，亦因其所分擔之角色毋庸與被害民眾直接接觸，是被
    告ｓ○○分得贓款之比例僅有16%，被告Ｓ○○則僅有12%，
    均有別於實際下手行詐之被告子○○、Ｊ○○○、ｙ○○所
    各分得24%之贓款分配比例。是以被告ｓ○○、Ｓ○○自無
    可能現身於證人Ｎ○○○所乘坐自小客車之駕駛座內，證人
    Ｎ○○○亦應不致對其留下深刻印象。是其證詞既有明顯瑕
    疵可指，已無從據為認定被告子○○等人涉犯詐欺取財犯行
    之堅實基礎，容有未洽，尚無足取。
、附表3編號22部分：證人即告訴人ｍ○○○於警訊時指稱：
    被告子○○係在旁鼓動行詐之人，被告Ｊ○○○為扮演瘋子
    之女子等語（見彰化縣警察局和美分局和警刑字第09300036
    39號卷第137頁正面）；惟其於原審審理中以證人身分到庭
    證述時，先表明只記得前來詐騙之女子一高一矮，但記不清
    楚長相，再依被告子○○較為高瘦之體型及臉型較長等特徵
    而為指認，仍無從明確指出被告Ｊ○○○即為扮演裝瘋賣傻
    角色之女子。證人ｍ○○○前後對於被告Ｊ○○○有無確實
    參與犯罪之陳述既非一致，且其指認被告子○○部分亦係單
    憑高矮及臉型外觀，而非就被告子○○之五官特徵詳加辨認
    ，證人ｍ○○○仍有誤認錯判之虞，自不得憑其存在明顯瑕
    疵之證詞內容，遽為不利被告子○○等人之事實認定。
、附表3編號23部分：證人即告訴人Ｖ○○於警訊時指稱：被
    告Ｊ○○○係在旁鼓動行詐之人，被告子○○為扮演瘋子之
    女子，至於駕車司機則係被告ｓ○○等語（見彰化縣警察局
    和美分局和警刑字第0930003639號卷第179頁正面）；惟其
    嗣於原審審理時則證稱：被告子○○係扮演裝瘋賣傻之角色
    ，被告ｓ○○則為負責駕車之司機，至於在旁鼓動行詐之人
    則非在庭之其餘被告。觀諸證人Ｖ○○先後所言，對於被告
    Ｊ○○○有無在場出言詐騙等關鍵情節已嫌不一，尚非全無
    瑕疵可指。且被告ｓ○○在其所屬之金光黨詐騙集團中，係
    負責駕車尾隨被害民眾並監看有無員警前來等異常狀況，亦
    因其所分擔之角色毋庸與被害民眾直接接觸，是其分得贓款
    之比例僅有16%，有別於實際下手行詐之被告子○○、Ｊ○○○、ｙ○○所各分得24%之贓款分配比例。是以被告ｓ○○自無可能現身於證人Ｖ○○所乘坐自小客車之駕駛座內，
    證人Ｖ○○亦應不致對其留下深刻印象。是其證詞顯無從據
    為認定被告子○○等人涉犯詐欺取財犯行之堅實基礎，容有
    未洽，應無足取。
、附表 3編號24部分：證人即告訴人ｃ○○於警訊時指稱：被
    告子○○係在旁鼓動行詐之人，被告ｙ○○為負責駕車之司
    機，至於裝瘋賣傻之女子伊則無法正確指認等語（見彰化縣
    警察局和美分局和警刑字第0930003639號卷第 174頁正面）
    ；惟嗣於原審審理時卻以證人身分證稱：被告Ｊ○○○是扮
    演裝瘋賣傻之角色，被告子○○則為在旁鼓動行詐之人，並
    指稱被告Ｓ○○為司機。觀諸證人ｃ○○先後所言，對於被
    告Ｊ○○○是否扮演瘋子之關鍵行騙角色，及駕車司機究係
    被告ｙ○○或Ｓ○○等情，所為指認顯非一致。尤其經原審
    當庭提示另案遭警查獲之其餘金光黨詐騙集團成員照片，證
    人ｃ○○卻稱其中長髮之女子才是對其詐騙之人；待原審就
    此深入追問，證人ｃ○○則表示：已經忘記行騙女子之臉部
    五官，印象中只知道身材較高及長髮等特徵等語。是以證人
    ｃ○○僅憑身長高矮及頭髮長度指認被告子○○，而非就被
    告子○○之五官特徵詳加辨認，證人ｃ○○非無誤認錯判之
    虞，自不得憑其存在明顯瑕疵之證詞內容，遽為不利被告子
    ○○等人之事實認定。
、附表3編號25部分：證人即告訴人午○○於警訊時指稱：被
    告Ｊ○○○係在旁鼓動行詐之人，被告子○○為扮演瘋子之
    女子，至於駕車司機則係被告ｙ○○等語（見彰化縣警察局
    和美分局和警刑字第0930003639號卷第155頁正面）；惟其
    雖仍於原審審理時以證人身分指認被告子○○、Ｊ○○○及
    渠等2人之分工角色，卻當庭表示被告Ｓ○○才是司機，前
    後所言已非一致。且證人午○○更於接受詰問時證稱：伊僅
    有見到司機之側面，係憑身材較胖之特徵據以指認被告ｙ○○，伊對於駕車司機之臉部五官已無印象等語。再經原審提
    示另案為警查獲之劉素銀所屬金光黨詐騙集團成員照片，證
    人午○○隨即改稱照片中之劉素銀才是在旁鼓動行詐之人，
    並再次強調該名喬裝貴婦之女子臉型較圓，身材較胖等語。
    則證人午○○僅係單憑身材高瘦、矮胖等易於變動之外型特
    徵指認犯罪人，其證詞之憑信性已嫌薄弱，非無瑕疵可指，
    要難據為認定被告子○○等人涉犯詐欺取財罪行之堅實基礎
    。
、附表3編號27部分：證人即告訴人卯○○○於警訊時指稱：
    被告ｓ○○為負責開車之司機，被告子○○係扮演瘋子之女
    子，被告Ｊ○○○則為在旁鼓動行詐之人等語（見彰化縣警
    察局和美分局和警刑字第0930003269號卷第116頁正面）；
    惟其於原審審理時雖猶能指認被告子○○、Ｊ○○○及渠等
    2人之分工角色，但已無從認出司機是否即為在庭之其餘被
    告，並表示當時伊坐在自小客車右後座，並未注意觀察司機
    長相等語，則證人卯○○○前後所言究非全然一致。又被告
    ｓ○○在其所屬之金光黨詐騙集團中，係在後尾隨車輛之司
    機，負責監看被害民眾有無報警處理或其他異常狀況，亦因
    其所分擔之角色毋庸與被害民眾直接接觸，是其分得贓款之
    比例僅有16%，有別於實際下手行詐之被告子○○、Ｊ○○○、ｙ○○所各分得24%之贓款分配比例。是以被告ｓ○○
    自無可能現身於證人卯○○○所乘坐自小客車之駕駛座內，
    證人卯○○○亦應不致對其留下深刻印象。則證人卯○○○
    所為證述之內容，與被告子○○等人所組金光黨詐騙集團之
    實際分工方式有異，難謂並無任何瑕疵可指，自無從遽認被
    告子○○等即為對其施詐行騙之人。
、附表3編號29部分：證人即告訴人丙○○於警訊時指稱：被
    告子○○係扮演瘋子之女子，被告Ｊ○○○則為在旁鼓動行
    詐之人，被告ｙ○○為負責開車之司機等語（見彰化縣警察
    局和美分局和警刑字第0930003639號卷第141頁正面）；惟
    其於原審審理期日以證人身分到庭證述時則改稱：伊被騙後
    曾經接受眼部白內障手術，目前視力欠佳，無法確實指認在
    庭之被告子○○、Ｊ○○○、ｙ○○、ｓ○○、Ｓ○○等5
    人是否即為當天對其行詐騙財之人等語。則證人丙○○於原
    審審理時既已無從指認被告子○○等人，自不得作為被告子
    ○○等人對其涉犯詐欺取財罪行之積極認定；而證人丙○○
    先前於警訊時所為之指訴，亦係依據嫌犯照片而為指認，此
    觀其於接受反詰問時所述：「在警局指認時我眼睛還沒有開
    刀，看彩色照片比較清楚」等語至明。則證人丙○○於警訊
    時雖未經歷眼部白內障手術，視力較佳，惟當時並未直接與
    被告子○○等人當面指認，且其依據僅有之被告5人照片指
    認嫌犯，非無形同誘導之嫌，且與「列隊指認」（即將嫌犯
    與一般民眾混合排列後命其辨認）之實質效果亦屬有別，難
    認有何可信之特別情況。再者，證人丙○○係因接受手術而
    無從再為指認，其與刑事訴訟法第159條之3第2款所列之「
    身心障礙致記憶喪失或無法陳述」等欠缺表達能力之狀況容
    有不同，縱令證人丙○○於原審審理時表示：伊在警局所為
    指認實在等語，亦無從因而使其警訊時之陳述內容具有證據
    能力。從而，就此部分自應據為有利被告子○○等人之認定
    ，而認被告子○○等人並非對於證人丙○○行騙訛詐之人。
、附表3編號30部分：證人即被害人亥○○○於警訊時指稱：
    被告子○○係佯裝為子宮不適之女子，被告ｓ○○則為負責
    駕車之司機等語（見宜蘭縣警察局警刑經字第0930008357號
    卷第51頁正面）；惟其嗣於原審審理期日以證人身分到庭證
    述時，除仍相同指認被告子○○及渠扮演之分工角色外，卻
    指出被告ｙ○○才是司機，前後所言已非一致。而證人亥○○○於原審審理時既表示並未看到司機正面，應無可能得以
    清楚辨識該名司機之面貌五官，是其所為證述難認全無瑕疵
    可指。抑有進者，證人亥○○○於警訊時及原審審理時指稱
    對其詐騙之金光黨成員，係先以子宮不適為由誘其上車，再
    反覆以手拍打其肩膀，詐得錢財後亦未再以飲料罐趁機掉包
    ，凡此作案情節均與被告子○○等人所屬金光黨詐騙集團前
    揭慣用手法迥異，尚難逕認確係被告子○○等人對其施詐行
    騙。
、附表3編號31部分：證人即告訴人黃○○於警訊時指稱：被
    告Ｊ○○○係在旁鼓動行詐之人，被告子○○為扮演瘋子之
    女子，至於駕車司機則係被告Ｓ○○等語（見彰化縣警察局
    和美分局和警刑字第0930003639號卷第124頁正面）；惟其
    於原審審理時卻證稱：被告子○○扮演裝瘋賣傻之角色，但
    不確定被告Ｊ○○○是否即為在旁鼓動行詐之人，被告Ｓ○○為另一部車之司機，伊對於開車載伊之司機已無印象等語
    ，前後所言已非一致。又證人黃○○於警訊時證稱：當時車
    內玻璃有裝遮陽板，光線較暗，而且伊眼睛不太好，看不太
    清楚詐騙伊錢財之人等語，顯見證人黃○○遭騙當時受限於
    個人有限視力及昏暗光線，已無從對於行詐之嫌犯詳加指認
    。是其所為前揭證詞之憑信性亦堪存疑，尚無從據為不利被
    告子○○等人認定之堅實基礎，難認可採。
、附表3編號32部分：證人即告訴人天○○○於警訊時指稱：
    被告Ｊ○○○係在旁鼓動行詐之人，被告子○○為扮演瘋子
    之女子，至於駕車司機則係被告ｓ○○等語（見彰化縣警察
    局和美分局和警刑字第0930003639號卷第189頁反面）；其
    於原審審理時以證人身分所為之證述，雖能指認被告子○○
    、Ｊ○○○、ｓ○○及渠等3人之分工角色，惟被告ｓ○○
    在其所屬之金光黨詐騙集團中，係負責駕車尾隨被害民眾並
    監看有無員警前來等異常狀況，亦因其所分擔之角色毋庸與
    被害民眾直接接觸，是其分得贓款之比例僅有16%，有別於
    實際下手行詐之被告子○○、Ｊ○○○、ｙ○○所各分得24
    %之贓款分配比例。是以被告ｓ○○自無可能現身於證人天
    ○○○所乘坐自小客車之駕駛座內，證人天○○○亦應不致
    對其留下深刻印象。是其證詞尚與被告子○○等人所屬金光
    黨詐騙集團之分工情節有別，非無瑕疵可指，容有未洽，尚
    無足取。
、附表3編號34部分：證人即告訴人Ｋ○○○於警訊時指稱：
    被告ｙ○○為負責駕車之男子，被告子○○係扮演瘋子之角
    色，被告Ｊ○○○則為在旁鼓動行詐之人等語（見彰化縣警
    察局和美分局和警刑字第0930003639號卷第104頁反面）；
    惟其於原審審理時則證稱：被告Ｊ○○○扮演裝瘋賣傻之角
    色，被告子○○為在旁鼓動行詐之人，司機仍為ｙ○○等語
    。觀諸證人Ｋ○○○所言，對於被告子○○、Ｊ○○○中究
    係何人扮演瘋子及從旁鼓動行詐之關鍵角色乙節，前後指認
    顯非一致；尤其被告子○○、Ｊ○○○2人無論就身高、面
    貌、體態等外型特徵均明顯有別，按理應無錯認誤記之虞。
    是其證詞容有明顯瑕疵可指，憑信性已嫌薄弱，尚不得憑以
    認定被告子○○等人涉有該部分之詐欺犯行。
、附表3編號37部分：證人即告訴人ｏ○○○於警訊時指稱：
    被告子○○係喬裝瘋子之女子，被告ｙ○○則為負責駕車之
    司機等語（見彰化縣警察局和美分局和警刑字第0930003639
    號卷第120頁正面）；惟其嗣於原審審理時以證人身分所為
    之證述，除仍相同指認被告子○○及渠扮演之分工角色外，
    卻指出被告ｓ○○才是司機，前後所言已非一致。而被告ｓ
    ○○在其所屬之金光黨詐騙集團中，係負責駕車尾隨被害民
    眾並監看有無員警前來等異常狀況，亦因其所分擔之角色毋
    庸與被害民眾直接接觸，是其分得贓款之比例僅有16%，有
    別於實際下手行詐之被告子○○、Ｊ○○○、ｙ○○所各分
    得24%之贓款分配比例。是以被告ｓ○○自無可能現身於證
    人ｏ○○○所乘坐自小客車之駕駛座內，證人ｏ○○○亦應
    不致對其留下深刻印象。是其證詞尚有前後不一之瑕疵，亦
    與被告子○○等人所屬金光黨詐騙集團之分工情節有別，容
    有未洽，尚無足取。
、附表3編號39部分：證人即告訴人ｈ○○於警訊時指稱：被
    告子○○係在旁鼓動行詐之人，至於駕車司機則係被告Ｓ○○等語（見彰化縣警察局和美分局和警刑字第0930004356號
    卷第28頁正面）；其嗣於原審審理時以證人身分所為之證述
    ，雖能指認被告子○○、Ｓ○○及渠2人之分工角色，惟被
    告Ｓ○○在其所屬之金光黨詐騙集團中，係搭乘在後尾隨之
    車輛，並監看被害民眾反應及有無員警前來等異常狀況，亦
    因其所分擔之角色毋庸與被害民眾直接接觸，是其分得贓款
    比例僅有12%，有別於實際下手行詐之被告子○○、Ｊ○○○、ｙ○○所各分得24%之贓款分配比例。是以被告Ｓ○○
    自無可能現身於證人ｈ○○所乘自小客車之駕駛座內，證人
    ｈ○○亦應不致對其留下深刻印象。是其證詞尚與被告子○○等人所屬金光黨詐騙集團之分工情節有別，非無瑕疵可指
    ，要難為採。
、附表 3編號41部分：證人即告訴人ｉ○○○於警訊時（見彰
    化縣警察局和美分局和警刑字第0930004356號卷第37頁正面
    ）及原審審理時固均指稱被告ｙ○○即為當天負責駕車之司
    機，惟依被告子○○ 5人所描述詐騙分工情節觀之，被告子
    ○○係與被告Ｊ○○○、ｙ○○共乘一車，且由被告Ｊ○○○充當瘋子要求他人出示錢財，尚無可能僅由被告ｙ○○獨
    自一人參與犯行。是以證人ｉ○○○前後證述之結果雖無二
    致，然其所言既與被告子○○等人所組金光黨詐騙集團之分
    工情形仍屬有別，亦難憑此而為不利被告子○○等 5人之事
    實認定。
、再依刑事訴訟法第159條第1項之規定：「被告以外之人於審
    判外之言詞或書面陳述，除法律有規定者外，不得作為證據
    。」被害人戌○○○（附表 3編號28部分）、Ｅ○○○（附
    表3編號33部分）、Ｒ○○（附表3編號35部分）、Ｃ○○○
    （附表 3編號36部分）、告訴人ｅ○○（附表3編號1部分）
    、Ｉ○○（附表3編號4部分）、地○○（附表3編號5部分）
    、玄○○○（附表3編號7部分）、申○○（附表 3編號12部
    分）、Ｔ○○○（附表3編號19部分）、Ｂ○○（附表3編號
    26部分）、ｗ○○（附表3編號38部分）、Ｙ○○（附表3編
    號40部分）雖於警訊時到場指認被告子○○等為對其施用詐
    術騙取錢財之女子，惟彼等被害民眾並未於原審審理時以證
    人身分到庭接受詰問，自無從據以核對其警訊時所言與審理
    時之證述情節是否相符，已不得適用刑事訴訟法第159條之2
    ；且彼等證人經原審合法傳喚並未到庭，又非刑事訴訟法第
    159條之3所列各款之特別情況，被告子○○等亦未同意彼等
    被害民眾之警訊筆錄得為證據，均無從適用傳聞法則之例外
    規定。則依前揭規定，上開被害人及告訴人於警訊時所為之
    指訴僅屬傳聞，尚不具證據能力，自無從據以認定被告子○○等確有對其涉犯詐欺取財之罪行。綜上所述，上開證人即
    告訴人ｅ○○等人所為證述，均無從據為不利被告子○○等
    人涉犯如附表3 所示詐欺犯罪事實之認定，被告子○○等前
    揭所辯即非無據，堪可採信。此外，復查無其他積極證據足
    認被告子○○等確有併辦意旨所稱如附表3 之詐欺犯行，不
    能證明渠等犯罪，與前揭附表1 業經論罪科刑之常業詐欺部
    分即無集合犯之包括一罪關係可言，自應退由原移送機關另
    為適法之處理。其認事、用法、量刑及所為之上開敘明，均
    無違誤，被告等上述意旨均否認部分犯罪，並認原審量刑過
    重云云，檢察官依告訴人Ｖ○○、壬○之請求提起上訴，認
    被告等對該二告訴人亦有詐騙行為云云，分別指摘原判決不
    當，皆為無理由，均應予以駁回。
三、據上論斷，應依刑事訴訟法第368條、判決如主文。
本案經檢察官Ｍ○○到庭執行職務。
中　　華　　民　　國　　94　　年　　9　　月　6    　　日
            刑事第十庭  審判長法  官  林  照  明
                              法  官  林  清  鈞
                              法  官  吳  重  政
上列正本證明與原本無異。
如不服本判決應於收受送達後十日內向本院提出上訴書狀，其未
敘述上訴之理由者並得於提起上訴後十日內向本院補提理由書（
均須按他造當事人之人數附繕本）。
                              書記官  劉  建  智
中　　華　　民　　國　　94　　年　　9　　月　7  　　　日
附錄：
刑法第340條
以犯第三百三十九條之罪為常業者，處一年以上七年以下有期徒
刑，得併科五萬元以下罰金。
                                                    　Ａ
附表1：
┌──┬───────┬─────────┬────┬─────┐
│編號│犯罪時間      │犯罪地點          │被害人  │詐騙財物  │
│    │              │                  │        │（新臺幣）│
├──┼───────┼─────────┼────┼─────┤
│1   │92年3月11日中 │雲林縣莿桐鄉莿桐托│宇○○  │180,000元 │
│    │午12時        │兒所門口旁        │        │          │
├──┼───────┼─────────┼────┼─────┤
│2   │92年4月21日上 │臺北市○○路○段1號│Ｚ○○  │1,900,000 │
│    │午11時        │前                │        │元        │
├──┼───────┼─────────┼────┼─────┤
│3   │92年9月18日   │嘉義縣大林鎮大林國│楊蘭    │1,200,000 │
│    │              │小附近            │        │元        │
├──┼───────┼─────────┼────┼─────┤
│4   │92年11月5日上 │臺中市○○路崇德國│未○○○│1,026,000 │
│    │午9時         │中前              │        │元        │
├──┼───────┼─────────┼────┼─────┤
│5   │92年11月7日上 │臺中縣清水鎮○○路│丑○○○│230,000元 │
│    │午9時         │清心餐廳附近      │        │          │
├──┼───────┼─────────┼────┼─────┤
│6   │92年12月5日上 │臺中市○○路與錦南│Ａ○○○│1,600,000 │
│    │午8時         │街口附近          │        │元        │
├──┼───────┼─────────┼────┼─────┤
│7   │92年12月25日  │彰化縣永靖鄉○○路│ｇ○○○│630,000元 │
│    │              │與永興路口        │        │          │
├──┼───────┼─────────┼────┼─────┤
│8   │93年2月10日中 │臺中市中國醫藥學院│ａ○○  │現金42,000│
│    │午12時（起訴書│路上              │        │元、鑽石1 │
│    │誤為93年2月20 │                  │        │顆、寶石戒│
│    │日）          │                  │        │指5只、項 │
│    │              │                  │        │鍊2條（約 │
│    │              │                  │        │值80,000元│
│    │              │                  │        │）        │
├──┼───────┼─────────┼────┼─────┤
│9   │93年3月19日   │宜蘭縣羅東鎮聖母醫│宙○○○│1,350,000 │
│    │              │院前              │        │元        │
├──┼───────┼─────────┼────┼─────┤
│10  │93年4月9日上午│彰化縣彰化市德蕾幼│ｋ○○○│500,000元 │
│    │9時           │稚園前            │        │          │
├──┼───────┼─────────┼────┼─────┤
│11  │93年4月29日上 │臺中縣后里鄉電信局│ｑ○○  │570,000元 │
│    │午9時         │附近              │        │          │
├──┼───────┼─────────┼────┼─────┤
│12  │93年5月11日上 │彰化縣和美鎮○○路│ｎ○○  │現金      │
│    │午8時45分     │3 段403號前       │        │657,000元 │
│    │              │                  │        │、項鍊、手│
│    │              │                  │        │鍊各1條、 │
│    │              │                  │        │戒指3 枚  │
├──┼───────┼─────────┼────┼─────┤
│13  │93年6月3日上午│臺北市文山區興豐里│丁○○○│300,000元 │
│    │9時           │興隆路2段興隆市場 │        │          │
│    │              │附近              │        │          │
├──┼───────┼─────────┼────┼─────┤
│14  │93年7月13日上 │臺中市○○區○○路│ｐ○○  │1,100,000 │
│    │午9時         │110號附近         │        │元        │
├──┼───────┼─────────┼────┼─────┤
│15  │93年7月14日上 │南投縣南投市振興里│ｂ○○  │250,000元 │
│    │午9時         │中興路與南巷路口  │        │          │
├──┼───────┼─────────┼────┼─────┤
│16  │93年7月27日上 │臺北市南港區萬福里│Ｈ○○  │550,000元 │
│    │午9時50分     │同德路85巷口前    │        │          │
├──┼───────┼─────────┼────┼─────┤
│17  │93年8月16日上 │嘉義縣大林鎮○○路│ｕ○○○│125,000元 │
│    │午9時         │大林農會前        │        │          │
└──┴───────┴─────────┴────┴─────┘
附表2：
┌──┬───────┬─────────┬────┬─────┐
│編號│犯罪時間      │犯罪地點          │被害人  │詐騙財物  │
│    │              │                  │        │（新臺幣）│
├──┼───────┼─────────┼────┼─────┤
│1   │90年11月9日上 │彰化市○○路彰化女│Ｆ○○  │2,800,000 │
│    │午10時30分    │中前              │        │元        │
├──┼───────┼─────────┼────┼─────┤
│2   │91年5月24日上 │臺中市東光菜市場附│Ｘ○○  │135,000元 │
│    │午10時        │近                │        │          │
├──┼───────┼─────────┼────┼─────┤
│3   │91年8月29日上 │雲林縣林內鄉○○路│Ｐ○○  │300,000元 │
│    │午9時         │                  │        │          │
├──┼───────┼─────────┼────┼─────┤
│4   │91年10月2日下 │臺中縣大甲市街道  │辛○○○│1,200,000 │
│    │午1時         │                  │        │元        │
├──┼───────┼─────────┼────┼─────┤
│5   │91年11月11日  │臺中縣豐原市○○路│己○○  │450,000元 │
│    │              │豐安醫院前        │        │          │
├──┼───────┼─────────┼────┼─────┤
│6   │92年3月26日上 │苗栗縣頭份鎮○○路│ｖ○○  │3,000,000 │
│    │午9時         │苗栗客運總站附近  │        │元        │
├──┼───────┼─────────┼────┼─────┤
│7   │92年7月31日上 │雲林縣斗六市○○路│Ｑ○○  │750,000元 │
│    │午11時        │附近              │        │          │
├──┼───────┼─────────┼────┼─────┤
│8   │92年8月11日   │彰化縣和美鎮○○路│乙○○  │280,000元 │
│    │              │與美寮路口        │        │          │
├──┼───────┼─────────┼────┼─────┤
│9   │92年12月22日中│桃園縣中壢市○○路│Ｇ○○○│1,527,226 │
│    │午12時        │二段三十七號前    │        │元        │
├──┼───────┼─────────┼────┼─────┤
│10  │92年12月30日上│高雄市民族國小後側│壬○    │1,300,000 │
│    │午7時         │門                │        │元        │
├──┼───────┼─────────┼────┼─────┤
│11  │93年1月7日    │臺北縣板橋市○○路│ｆ○○  │2,000,000 │
│    │              │太平洋證券前      │        │元        │
├──┼───────┼─────────┼────┼─────┤
│12  │93年2月20日上 │彰化縣二林鎮三合村│Ｗ○○  │300,000元 │
│    │午10時        │附近              │        │          │
├──┼───────┼─────────┼────┼─────┤
│13  │93年3月1日上午│桃園縣中壢火車站對│ｊ○○○│2,460,000 │
│    │9時           │面公車站          │        │元        │
├──┼───────┼─────────┼────┼─────┤
│14  │93年4月1日上午│臺北縣三峽鎮○○路│Ｌ○○  │810,000元 │
│    │11時          │與和平路口        │        │          │
├──┼───────┼─────────┼────┼─────┤
│15  │93年4月5日    │臺北縣三峽鎮八張里│甲○○  │145,000元 │
│    │              │民權街一七○巷    │        │          │
├──┼───────┼─────────┼────┼─────┤
│16  │93年6月17日   │臺北縣永和市○○路│酉○○  │480,000元 │
│    │              │永安市場前        │        │          │
└──┴───────┴─────────┴────┴─────┘
 附表3：
┌──┬───────┬─────────┬────┬─────┐
│編號│犯罪時間      │犯罪地點          │被害人  │詐騙財物  │
│    │              │                  │        │（新臺幣）│
├──┼───────┼─────────┼────┼─────┤
│1   │86年11月8日   │臺中市○○區○○路│ｅ○○  │500,000元 │
│    │              │寶泉電器行前      │        │          │
├──┼───────┼─────────┼────┼─────┤
│2   │89年7月18日下 │臺北市大同區      │寅○○○│1,010,000 │
│    │午3時         │                  │        │元        │
├──┼───────┼─────────┼────┼─────┤
│3   │90年10月3日上 │彰化縣員林鎮診所附│Ｏ○○○│300,000元 │
│    │午10時        │近                │        │          │
├──┼───────┼─────────┼────┼─────┤
│4   │91年10月24日  │彰化基督教醫院前  │Ｉ○○  │2,000,000 │
│    │              │                  │        │元        │
├──┼───────┼─────────┼────┼─────┤
│5   │92年年初某日  │宜蘭縣羅東鎮媽祖廟│地○○  │2,070,000 │
│    │              │附近              │        │元        │
├──┼───────┼─────────┼────┼─────┤
│6   │92年2月18日上 │南投縣埔里鎮○○路│賴袁黎右│35,000 元 │
│    │午10時        │附近              │妹      │          │
├──┼───────┼─────────┼────┼─────┤
│7   │92年4月3日上午│臺中市○○路忠孝國│玄○○○│2,500,000 │
│    │9時           │小前              │        │元        │
├──┼───────┼─────────┼────┼─────┤
│8   │92年4月17日上 │桃園縣平鎮市○○路│Ｕ○○○│530,000元 │
│    │午8時         │地下道前          │        │及金飾價格│
│    │              │                  │        │約28,000  │
│    │              │                  │        │元）      │
├──┼───────┼─────────┼────┼─────┤
│9   │92年4月25日上 │臺南縣新營市○○路│ｔ○○○│現金      │
│    │午9時         │十號前            │        │1,100,000 │
│    │              │                  │        │元、金手錶│
│    │              │                  │        │1只（1兩3 │
│    │              │                  │        │錢）、項鍊│
│    │              │                  │        │1條（8錢）│
├──┼───────┼─────────┼────┼─────┤
│10  │92年5月30日上 │臺中縣豐原市○○路│Ｄ○○○│650,000元 │
│    │午10時        │翁子國小附近      │        │          │
├──┼───────┼─────────┼────┼─────┤
│11  │92年6月23日   │苗栗縣苗栗市新英里│庚○○○│280,000元 │
├──┼───────┼─────────┼────┼─────┤
│12  │92年7月9日上午│花蓮縣花蓮市○○路│申○○  │850,000元 │
│    │7時           │五八○號前        │        │          │
├──┼───────┼─────────┼────┼─────┤
│13  │92年7月17日上 │高雄縣大社鄉○○路│ｘ○○  │1,500,000 │
│    │午8時         │果菜市場附近      │        │元        │
├──┼───────┼─────────┼────┼─────┤
│14  │92年7月22日上 │嘉義縣梅山鄉菜市場│ｌ○○○│150,000元 │
│    │午11時        │                  │        │          │
├──┼───────┼─────────┼────┼─────┤
│15  │92年8月7日中午│嘉義縣梅山鄉梅山國│ｄ○○  │130,000元 │
│    │12時          │小前              │        │          │
├──┼───────┼─────────┼────┼─────┤
│16  │92年10月15日上│彰化縣鹿港鎮鹿港國│癸○○○│20,000元  │
│    │午9時         │中前              │        │          │
├──┼───────┼─────────┼────┼─────┤
│17  │92年11月5日上 │桃園縣桃園市永和市│巳○○  │現金      │
│    │午11時（併案意│場附近            │        │685,000 元│
│    │旨誤為92年10月│                  │        │、項鍊、金│
│    │21日上午8時） │                  │        │手鍊各1 條│
│    │              │                  │        │（約值    │
│    │              │                  │        │32000元） │
├──┼───────┼─────────┼────┼─────┤
│18  │92年11月28日上│臺南縣麻豆鎮○○路│辰○○○│500,000元 │
│    │午11時        │第三市場旁        │        │          │
├──┼───────┼─────────┼────┼─────┤
│19  │92年12月15日  │宜蘭縣羅東鎮○○路│Ｔ○○○│2,000,000 │
│    │              │一段九十二號前    │        │元        │
├──┼───────┼─────────┼────┼─────┤
│20  │93年2月3日（併│彰化縣彰化市○○街│戊○○  │370,000元 │
│    │案意旨誤為93年│附近              │        │          │
│    │1月13日上午8時│                  │        │          │
│    │）            │                  │        │          │
├──┼───────┼─────────┼────┼─────┤
│21  │93年2月19日上 │宜蘭縣羅東鎮○○路│Ｎ○○○│800,000元 │
│    │午10時        │郵局附近          │        │          │
├──┼───────┼─────────┼────┼─────┤
│22  │93年4月1日上午│新竹縣竹北市新仁醫│ｍ○○○│400,000元 │
│    │11時          │院附近            │（併案意│          │
│    │              │                  │旨誤載為│          │
│    │              │                  │盧劉秀鄉│          │
│    │              │                  │）      │          │
├──┼───────┼─────────┼────┼─────┤
│23  │93年4月1日中午│臺北市○○路○段住│Ｖ○○  │300,000元 │
│    │12時          │家旁              │        │          │
├──┼───────┼─────────┼────┼─────┤
│24  │93年4月6日上午│新竹縣竹東鎮○○路│ｃ○○  │120,000元 │
│    │9時           │資源庄公車站附近  │        │          │
├──┼───────┼─────────┼────┼─────┤
│25  │93年4月7日上午│宜蘭縣宜蘭市○○路│午○○  │650,000元 │
│    │10時          │五穀廟附近        │        │          │
├──┼───────┼─────────┼────┼─────┤
│26  │93年4月27日上 │臺南市○區○○路上│Ｂ○○  │200,000元 │
│    │午11時30分    │                  │        │          │
├──┼───────┼─────────┼────┼─────┤
│27  │93年4月28日上 │桃園縣中壢市火車站│卯○○○│630,000元 │
│    │午10時        │附近              │        │          │
├──┼───────┼─────────┼────┼─────┤
│28  │93年4月間某日 │宜蘭縣羅東鎮成功派│戌○○○│現金      │
│    │              │出所附近          │        │100,000 元│
│    │              │                  │        │、金飾項鍊│
│    │              │                  │        │1條、金戒 │
│    │              │                  │        │指1枚（約 │
│    │              │                  │        │值140,000 │
│    │              │                  │        │元）      │
├──┼───────┼─────────┼────┼─────┤
│29  │93年5月7日上午│臺中市○區○○路與│丙○○  │1,100,000 │
│    │9時           │北平路口前        │        │元        │
├──┼───────┼─────────┼────┼─────┤
│30  │93年5月26日上 │宜蘭縣羅東鎮某地  │亥○○○│80,000元  │
│    │午10時        │                  │        │          │
├──┼───────┼─────────┼────┼─────┤
│31  │93年6月8日上午│臺北縣板橋市○○街│黃○○  │450,000元 │
│    │9時           │懷德市場附近      │        │          │
├──┼───────┼─────────┼────┼─────┤
│32  │93年6月9日上午│臺中縣太平市忠平國│天○○○│現金      │
│    │9時           │中附近            │        │1,018,000 │
│    │              │                  │        │元、項鍊1 │
│    │              │                  │        │條        │
├──┼───────┼─────────┼────┼─────┤
│33  │93年7月7日上午│宜蘭縣蘇澳鎮○○路│Ｅ○○○│現金87,000│
│    │8時           │與延平路蘇澳水產學│        │元、金項鍊│
│    │              │校附近            │        │          │
├──┼───────┼─────────┼────┼─────┤
│34  │93年7月7日上午│高雄縣楠梓區      │Ｋ○○○│1,000,000 │
│    │9時           │                  │        │元        │
├──┼───────┼─────────┼────┼─────┤
│35  │93年7月15日上 │宜蘭縣宜蘭市金六結│Ｒ○○  │317,000元 │
│    │午某時        │附近              │        │          │
├──┼───────┼─────────┼────┼─────┤
│36  │93年7月中旬某 │宜蘭縣羅東鎮開元市│Ｃ○○○│1,130,000 │
│    │日            │場附近            │        │餘元      │
├──┼───────┼─────────┼────┼─────┤
│37  │93年8月3日上午│臺北市○○路○段木│ｏ○○○│507,000元 │
│    │10時18分      │柵郵局前          │        │          │
├──┼───────┼─────────┼────┼─────┤
│38  │93年8月16日上 │新竹市○○路上    │ｗ○○  │315,000元 │
│    │午9時         │                  │        │          │
├──┼───────┼─────────┼────┼─────┤
│39  │92年7月1日上午│高雄市○○區○○路│ｈ○○  │現金30,000│
│    │8時           │旁                │        │元、手錶、│
│    │              │                  │        │金飾（約值│
│    │              │                  │        │900, 000元│
│    │              │                  │        │）        │
├──┼───────┼─────────┼────┼─────┤
│40  │93年3月2日上午│高雄市楠梓區後勁地│Ｙ○○  │800,000元 │
│    │10時至11時    │區附近            │        │          │
├──┼───────┼─────────┼────┼─────┤
│41  │93年7月31日上 │臺北縣新店市○○路│ｉ○○○│150,000元 │
│    │午6時         │通遠東工業區門口  │        │          │
└──┴───────┴─────────┴────┴─────┘
附表4：
 一、 ｙ○○住處扣得物品（位於彰化縣員林鎮○○路○段131號
      54弄13號6樓）
      1.詐欺犯罪所得新臺幣（下同）50,000元。
      2.ｙ○○所有供詐欺犯罪聯絡使用之行動電話1支（NOKIA
        牌，門號0000000000號，序號000000000000000號。
      3.手提無線電1臺。
      4.車裝無線電1臺。
 二、 ｓ○○住處扣得物品（位在臺中市○○區○○路3段48號4
      樓）
      1.詐欺犯罪所得22,000元。
      2.ｓ○○所有供詐欺犯罪聯絡使用之行動電話2支（門號
        各為0000000000號、0000000000號）。
      3.鋁箔包飲料6包。
      4.無線電1臺。
 三、 Ｓ○○住處扣得物品（位在臺中市○○路○段378號6樓之5）
      1.詐欺犯罪所得300,000元
      2.Ｓ○○所有供詐欺犯罪聯絡使用之行動電話2支（門號
        各為0000000000號、0000000000號）。
      3.無線電一臺。
 四、 Ｊ○○○住處扣得物品（位在臺中縣霧峰鄉○○路356巷6
      號）
      1.Ｊ○○○所有供詐欺犯罪聯絡使用之行動電話1支（門號
        0000000000號）。
 五、 子○○住處扣得物品（位在臺中市○○區○○路2段12之
      15巷18號16樓）
      1.詐欺犯罪所得90,000元。
      2.子○○所有供詐欺犯罪聯絡使用之行動電話1支（門號為
        0000000000號、含SIM卡1張）。
                                                 Ａ
